【裁判字號】    98,司家聲,569
【裁判日期】    981230
【裁判案由】    核定遺產管理人報酬
【裁判全文】
臺灣高雄地方法院民事裁定           98年度司家聲字第569號
聲  請  人  張祥律師即被繼承人甲○○之遺產管理人
上聲請人聲請核定遺產管理人報酬事件，本院裁定如下：
    主  文
聲請人任被繼承人甲○○（男，民國○○○年○月○○日生，身
分證統一編號：Ｚ000000000號，民國九十四年十二月
十九日死亡）遺產管理人之報酬核定為新臺幣肆萬元。
程序費用新臺幣壹仟元由被繼承人甲○○之遺產負擔。
    理  由
一、按「遺產管理人，得請求報酬，其數額由親屬會議按其勞力
    及其與被繼承人之關係酌定之。」、「依本法之規定應開親
    屬會議時，由當事人、法定代理人或其他利害關係人召集之
    。」、「親屬會議不能召開或召開有困難時，依法應經親屬
    會議處理之事項，由有召集權人聲請法院處理之。」，民法
    第1183條、第1129條、第1132條第2 項前段分別定有明文。
二、聲請意旨略以：聲請人前經本院97年度財管字第10號民事裁
    定選任為被繼承人甲○○之遺產管理人。嗣依本院97年度家
    催字第221 號民事裁定為公示催告，並於民國97年6 月27日
    刊登於民眾日報，且公示催告期間已於98年8 月27日屆滿，
    聲請人僅知其債權人有國稅局，然該債權人未有聲請強制執
    行，故聲請人已於98年11月12日具狀聲請鈞院變賣遺產，以
    便清償債權。又聲請人為管理本件遺產，已代為墊支相對費
    用新臺幣（下同）4,060 元（含影印等必要費用，但無收據
    可資證明），為免被繼承人之遺產日後為其債權人高雄市稅
    捐稽徵處聲請強制執行，遲誤參與分配期日，及便於民事執
    行程序中聲明參與分配，為此，狀請本院酌定本件遺產管理
    人報酬等語。
三、經查：
  (一)本件被繼承人甲○○死亡後，其繼承人等均已拋棄繼承權，
    且未經親屬會議選定遺產管理人，經本院選任聲請人為被繼
    承人之遺產管理人乙節，有聲請人提出之本院97年度財管字
    第10號民事裁定暨其確定證明書附卷可稽，堪信為真實。準
    此，聲請人顯難召開親屬會議酌定其管理遺產之報酬，是其
    本於利害關係人之地位，聲請本院酌定報酬，洵屬有據。
  (二)聲請人主張之前揭事實，除上述民事裁定外，另據其提出本
    院97年度家催字第221 號民事裁定、民眾日報刊登廣告證明
    單、代墊支付費用明細表、廣告費收據、規費收入收據、聲
    請變賣被繼承人遺產之民事聲請狀、被繼承人甲○○遺產清
    冊、財政部高雄市國稅局財產歸屬資料清單、92年度、93年
    度綜合所得稅各類所得資料清單、全國贈與資料清單等件各
    1 份為，堪信為真實。本院審酌：被繼承人之遺產有土地2
    筆、1996年中華汽車1 輛，有上開遺產清冊、財政部高雄市
    國稅局財產歸屬資料清單各1 紙附卷可參，復查對被繼承人
    之債權人及受遺贈人為報明債權或願受遺贈與否之聲明之公
    示催告期間已於98年8 月27日屆滿等情，業經本院依職權調
    取本院97年度家催字第221 號公示催告卷宗核閱無誤，其債
    權人有國稅局，除此之外，尚無其他債權人報明債權；又聲
    請人業已公示催告、登報、查詢被繼承人財產等管理遺產行
    為，後續尚有通知債權人陳報債權、辦理遺產管理人登記、
    繳納遺產相關稅捐等其他事項須處理，聲請人處理上開事務
    及後續處理所需時間之久暫、耗費人力之程度及各債權人受
    償權利之保障等一切情狀，認本件遺產管理人之報酬以40,0
    00元（含已代為墊支之相關費用2,060 元【其中本院97年度
    家催字第221 號公示催告聲請費，及本件核定遺產管理人報
    酬之聲請費，已經裁定明示由被繼承人甲○○之遺產負擔，
    應予扣除】）為適當，爰酌定如主文第1 項所示。
四、末按依法應由關係人（包括聲請人、相對人及其他利害關係
    人）負擔費用者，法院裁定命關係人負擔時，應一併確定其
    數額，非訟事件法第24條第1 項所明定。經核本件聲請事件
    ，應徵之程序費用為1,000 元，依非訟事件法第157 條規定
    ，應由遺產負擔，爰併予確定如主文第2 項所示，附此敘明
    。
五、依非訟事件法第157 條、第24條第1 項，裁定如主文。
六、如對本裁定抗告，須於裁定送達後10日之不變期間內，向本
    院提出抗告狀，並繳納抗告費新臺幣1,000 元。
中    華    民    國    98    年    12    月    30    日
                  家事法庭  司法事務官


司法院資訊處製作；財團法人民間司法改革基金會備份。
